【裁判字號】    98,交易,40
【裁判日期】    980527
【裁判案由】    過失傷害等
【裁判全文】
臺灣基隆地方法院刑事判決              98年度交易字第40號
公  訴  人  臺灣基隆地方法院檢察署檢察官
被      告  甲○○
上列被告因過失傷害等案件，經檢察官提起公訴（98年度偵字第
898號），被告為有罪之陳述，本院裁定改行簡式審判程序，並
判決如下：
    主  文
甲○○犯不能安全駕駛動力交通工具罪，處拘役肆拾日，如易科
罰金以新臺幣壹仟元折算壹日；又犯過失傷害罪，處有期徒刑貳
月，如易科罰金以新臺幣壹仟元折算壹日。
    事  實
一、甲○○明知酒後騎車易生危險，竟於民國97年12月6日18時
    至21時許，在基隆市七堵區全家福餐廳，與同事一同飲用高
    粱酒及約翰走路牌洋酒，已達不能安全駕駛動力交通工具程
    度，詎其酒後仍騎乘車號KZN-061號機車上路。嗣於翌日（7
    日）凌晨4時30分許，途經基隆市安樂區○○○街8號前，本
    應注意在劃有分向限制線之路段，不得駛入來車之車道內，
    依當時情形，又非不能注意，竟疏未注意，貿然越過分向限
    制線侵入來車道，致與對向由丙○○所騎乘之車號GLA-053
    號機車發生碰撞，丙○○因而人車倒地，並受有左側顏面、
    眼眶處撕裂傷、左側顏面顴骨骨折及顳骨骨折、左手橈骨骨
    折併遠端橈尺骨關節脫位、頭部外傷併氣顱、右肩旋轉肌群
    破裂、左膝後十字韌帶撕裂性骨折、右股骨頸骨折、膽結石
    併急性膽囊炎之傷害，甲○○因昏睡叫喚不醒，經警於同年
    月7日上午7時14分，檢測甲○○呼氣酒精濃度度為每公升0.
    49毫克，始查悉知上情。
二、案經丙○○訴由基隆市警察局第四分局報告臺灣基隆地方法
    院檢察署檢察官偵查起訴。
    理  由
壹、程序事項：
一、按簡式審判程序、簡易程序及第376 條第1 款、第2 款所列
    之罪之案件外，第一審應行合議審判，刑事訴訟法第284 條
    之1定有明文，本件被告甲○○所犯之罪，核屬同法第376第
    2 款之罪，是依上開規定，本件即非屬合議審判案件，合先
    敘明。
二、又被告所犯者非為死刑、無期徒刑、最輕本刑為3 年以上有
    期徒刑之罪或高等法院管轄第一審案件，其於準備程序進行
    中，先就被訴事實為有罪之陳述，經告知其簡式審判程序之
    旨，並聽取公訴人、被告之意見後，本院乃依刑事訴訟法第
    第273 條之1 第1 項之規定，裁定改以簡式審判程序進行本
    案之審理，是本案之證據調查，依刑事訴訟法第27 3條之2
    之規定，即不受同法第159 條第1 項、第161 條之2 、第16
    1條之3、第163條之1及第164條至第170條規定之限制。
貳、實體事項
一、上揭事實，業據被告甲○○於本院準備程序及審理時供承不
    諱，核與告訴人即被害人丙○○於警詢時指訴及偵查中陳述
    情節相符（見偵卷第6至7頁、第22至24頁），並有酒精濃度
    測試紙、長庚紀念醫院診斷證明書、基隆市警察局舉發違反
    道路交通管理事件通知單、刑法第185條之3案件測試觀察紀
    錄表、基隆市○○○道路交通事故現場草圖、道路交通事故
    現場圖、道路交通事故調查報告表（一）、（二）各乙紙及
    照片10張在卷可稽。而被告於97年12月7日4時30分許發生車
    禍，俟於同日上午7時14分許始進行酒測，仍達每公升0.49
    毫克，且警方前往處理時，被告呈現昏睡叫喚不醒狀態，足
    見被告當時確已達不能安全駕駛動力交通工具之程度，而本
    件送請鑑定結果，亦認被告酒精濃度超過法定值夜間駕駛重
    機車，越過分向限制線侵入來車車道，為肇事原因，告訴人
    夜間駕駛重機車，在遵守車道行駛，無肇事因素，此有98年
    4 月22日基宜鑑字第0985000835號臺灣省基宜區車輛行車事
    故鑑定委員會檢附之鑑定意見書可稽。按「汽車駕駛人有左
    列情形之一，不得駕車：二、飲酒後其吐氣所含酒精成份超
    過每公升0.二五毫克以上者。」、「汽車在雙向二車道行駛
    時，應依左列規定：一、均應在遵守車道內行駛。二、在劃
    有分向限制之路段，不得駛入來車道內。」道路交通安全規
    則第114條第2款、同規則第114條第1項第1、2款定有明文，
    被告明知酒後騎乘機車，易生往來危險，仍騎乘機車，而依
    當時情形應注意能注意，並無不能注意情形，竟疏於注意違
    反規定，足見被告確有過失，致告訴人受有如事實欄所載之
    傷害，被告之過失行為與告訴人之傷害間，有相當因果關係
    ，足徵被告自白與事實相符。本件事證明確，被告犯行堪以
    認定。
二、公訴人蒞庭時變更原起訴法條刑法第284條第1項前段之過失
    傷害罪，為同條第2項前段業務過失傷害罪。按所謂之業務
    ，係指反覆同種類之行為為目的之社會活動而言，且一人不
    以一種業務為限，被告既以駕車為業，駕駛汽車乃屬基於其
    以駕駛汽車為業之社會地位，反覆同種類行為為目的之社會
    活動之一，自應負業務上注意義務，並不問其駕車時間、目
    的及車輛種類（大、小、客、貨車）而有異（96年度台上字
    第1313號判決意旨參照）。復依道路交通安全規則第53條、
    第61條、第61條之1規定，我國汽車駕駛執照，係依汽車類
    、機器腳踏車類，先分為「汽車駕駛執照」、「機器腳踏車
    駕駛執照」二類；再依汽車及機器腳踏車之各該級類，分為
    小型車、大貨車、大客車、聯結車駕駛執照、以及大型機車
    、普通重型機車、輕型機車駕駛執照；另就「汽車駕駛執照
    」依自用及因職業而駕駛分為普通及職業駕駛執照。而就
    上開汽車及機器腳踏車之各類級駕駛執照之持用方式，「
    汽車駕駛執照」、「機器腳踏車駕駛執照」間，除已持有
    「汽車駕駛執照」可騎乘輕型機器腳踏車外，該二類駕駛
    執照不可流用，亦即，領有小型車、大貨車、大客車、聯
    結車駕駛執照，而未領有大型或普通重型機車，除騎乘輕
    型機器腳踏車外，如騎乘大型或普通重型機車，即屬無照
    駕駛；反之，領有大型或普通重型機車駕駛執照，而未領
    有小型車、大貨車、大客車、聯結車駕駛執照，如駕駛各
    該型級汽車，亦係屬無照駕駛，均應依路交通管理處罰條
    例第21條第1項第1、2、9款規定處罰；再以，持有「汽車
    駕駛執照」或「機器腳踏車駕駛執照」，均以持有各類（
    汽車或機器腳踏車）高級車種駕駛執照者，可駕駛該級車
    類以下之同類車類，如取得更高一級車類之駕駛資格時，
    即由監理機關換發該駕駛高一級類之駕駛執照。就監理核
    發駕駛執照實務上，因汽車與機器腳踏車分屬不同類車輛，
     而有對同一駕駛人，同時核發「汽車駕駛執照」、「機器
    腳踏車駕駛執照」之情形外，因上開道路交通安全規則第53
    條、第61條、第61條之1等之規定，均僅核發駕駛人其得駕駛
    或騎乘之最高級之「汽車駕駛執照」、「機器腳踏車駕駛執
    照」，以為其駕駛汽車或騎乘機車之證明文件，而未核發其
    得駕駛或騎乘之最高級以下之各低級「汽車駕駛執照」、「
    機器腳踏車駕駛執照」供駕駛人同時持有；然以，駕駛執照
    既係監理機關核發駕駛人表彰執照持有人可駕駛何類級汽車
    或機器腳踏車之許可資格文件，自具有行政處分之性質，非
    不得由監理機關於駕駛執照上依法附以限制條件，以限制或
    限縮其許可之範圍，非謂監理機關不得在核發予駕駛人持用
    之高級車類之駕駛執照中依法限制駕駛人持用該駕駛執照所
    駕駛之車種（亦即，限制駕駛人駕駛各類級車類資格）。本
    件被告雖供稱職業為貨櫃車駕駛，當天因朋友聚餐休息不上
    班，且其係騎乘機車，並非駕駛大、小、客、貨車，依上述
    說明，尚難謂屬其駕駛業務之行為，是以公訴人變更起訴法
    條容有誤會，併此敘明。
三、核被告所為，係犯刑法第185條之3之不能安全駕駛動力交通
    工具罪及刑法第284條第1項前段之過失傷害罪。被告所犯上
    開2罪，犯意各別，行為互殊，罪名不同，應予分論併罰。
    爰審酌被告生活狀況及智識程度，酒醉程度及駕駛車輛種類
    ，告訴人受傷程度，被告迄未賠償告訴人，與被告犯罪後供
    認犯行之態度等一切情狀，分別諭知如主文所示之刑，並諭
    知易科罰金之折算標準。
四、據上論斷，應依刑事訴訟法第299條第1項前段、第284條之1
    、第273條之1第1項，刑法第185條之3、第284條第1項前段
    、第41條第1項前段，刑法施行法第1條之1，判決如主文。
本案經檢察官乙○○到庭執行職務。
中    華    民    國    98    年    5     月    27    日
                  刑事第二庭法  官  陳伯厚
以上正本證明與原本無異。
如不服本判決應於收受送達後10日內向本院提出上訴書狀，並應
敘述具體理由；其未敘述上訴理由者，應於上訴期間屆滿後20日
內向本院補提理由書 (均須按他造當事人之人數附繕本) 「切勿
逕送上級法院」。
中    華    民    國    98    年    5     月    27    日
                            書記官  王惠萍
附錄論罪法條：
中華民國刑法第185條之3
服用毒品、麻醉藥品、酒類或其他相類之物，不能安全駕駛動力
交通工具而駕駛者，處1年以下有期徒刑、拘役或科或併科15萬
元以下罰金。
中華民國刑法第284條
（過失傷害罪）
因過失傷害人者，處 6 月以下有期徒刑、拘役或 5 百元以下罰
金，致重傷者，處1年以下有期徒刑、拘役或5百元以下罰金。
從事業務之人，因業務上之過失傷害人者，處 1 年以下有期徒刑
、拘役或1千元以下罰金，致重傷者，處3年以下有期徒刑、拘役
或2千元以下罰金。


司法院資訊處製作；財團法人民間司法改革基金會備份。
